臺灣高等法院民事判決  
110年度上字第168號
上  訴  人  何村澤  


被 上訴 人  林宏杰  
訴訟代理人  林明正律師
複 代理 人  朱峻賢律師           
上列當事人間請求履行契約事件，上訴人對於中華民國109年12
月4日臺灣新北地方法院109年度訴字第2299號第一審判決提起上
訴，本院於110年9月29日言詞辯論終結，判決如下：
    主  文
原判決關於命上訴人給付部分及訴訟費用（除確定部分外）之裁
判均廢棄。
上開廢棄部分，被上訴人於第一審之訴駁回。
第一審（除確定部分外）及第二審訴訟費用由被上訴人負擔。
    事實及理由
壹、程序方面：
    按不變更訴訟標的，而補充或更正事實上或法律上之陳述者
    ，非為訴之變更或追加，民事訴訟法第256條定有明文。查
    本件被上訴人於原審起訴請求上訴人將如原判決附表（下稱
    附表）所示9只計程車車牌（即車額，下稱系爭9只車牌）之
    過戶資料（即附表所示公司民國109年的計程車公會會員證
    、109年度的405表、109年之最新公司變更登記表、市政府
    核發給附表所示公司的核准函）交付被上訴人。嗣上訴人上
    訴後，因原請求之109年度過戶資料已過期，被上訴人乃更
    正訴之聲明第1項為：上訴人應將系爭9只車牌之過戶資料（
    即附表所示公司民國最近年度的計程車公會會員證影本、民
    國最近季度的405表影本、民國最近年度的最新公司變更登
    記表影本、市政府核發給附表所示公司的核准函影本）（下
    合稱系爭最新過戶資料）交付被上訴人（本院卷第225頁）
    。上訴人雖不同意被上訴人所為之更正，然上開更正核屬更
    正事實上及法律上之陳述，非訴之變更或追加，自無庸對造
    同意，合先敘明。
貳、實體方面： 
一、被上訴人主張：兩造於108年10月17日簽訂買賣契約書（下
    稱系爭買賣契約），約定伊向上訴人購買計程車車額100只
    ，每只新臺幣（下同）10萬元，分4期，每期上訴人應交付2
    5只有效車牌及過戶資料，伊應支付225萬元。其中第1期於1
    08年10月23日簽立買賣雙方交接事項（下稱第1期約定）、
    第3期於108年11月18日簽立之計程車牌照買賣契約書（下稱
    第3期約定），伊已依約支付前3期買賣價金，惟因營業車輛
    車額過戶須辦理聯合過戶，約需10至15日之較長時間，故部
    分車額至109年度始辦理，詎伊於109年度辦理系爭9只車牌
    過戶時，上訴人原交付之108年度過戶資料已無法辦理，致
    伊無法領牌。爰依系爭買賣契約及第1期、第3期約定，求為
    命：上訴人應將系爭9只車牌之系爭最新過戶資料交付伊（
    未繫屬本院者，不予贅述）。
二、上訴人則以：原判決要求伊以自然人身分提供數家公司資料
    予被上訴人，程序違法。伊已交付第1至3期車牌過戶資料，
    已盡協助領牌之義務，系爭9只車牌未過戶是被上訴人應負
    遲誤責任。而系爭買賣契約約定每期交接標的物及價款時間
    ，然被上訴人遲未給付第4期買賣價金，伊於109年1月21日
    寄發存證信函催告履行，惟被上訴人仍未履行，伊已於109
    年2月24日存證信函解除系爭買賣契約，被上訴人自無從依
    系爭買賣契約請求伊交付系爭最新過戶資料。況附表編號2
    所示之車牌號碼000-00號（下稱000-00號車額）係因被上訴
    人延誤領牌時效，伊自無庸再另交付新的過戶資料等語，資
    為抗辯。
三、原審為被上訴人一部勝訴、一部敗訴之判決，判命上訴人應
    將系爭9只車牌之109年度過戶資料交付被上訴人，駁回被上
    訴人其餘之訴。上訴人就其敗訴部分，提起上訴，上訴聲明
    為：㈠原判決不利於上訴人部分廢棄。㈡上開廢棄部分，被上
    訴人於第一審之訴駁回。被上訴人答辯聲明：上訴駁回。（
    被上訴人就敗訴部分，未據上訴，業已確定，非本院審理範
    圍）。
四、兩造不爭執事項（本院卷第87、186、226至227、360頁）：
  ㈠兩造於108年10月17日簽立系爭買賣契約（原審卷第17至19頁
    、第73至75頁），由被上訴人向上訴人購買計程車車額100
    只，約定分4期各交付25只車額，每期被上訴人應支付225萬
    元現金與上訴人。
  ㈡就系爭買賣契約第1期，兩造於108年10月23日簽立系爭第1期
    約定（原審卷第21、81頁），約定上訴人應交付之25只車額
    （其中「000-00」車牌係誤載，應為「000-00」），被上訴
    人交付書面所載之支票，業經上訴人兌領。
  ㈢就系爭買賣契約第2期，兩造於108年11月4日簽立「買賣雙方
    交接事項」（原審卷第23、83頁），上訴人已交付被上訴人
    書面所載之25只車牌之過戶資料，被上訴人所交付之支票，
    業經上訴人兌領，第2期之25只車額被上訴人均已辦理過戶
    完畢。
  ㈣就系爭買賣契約第3期，兩造於108年11月18日簽立第3期約定
    （原審卷第25、85頁），約定上訴人交付被上訴人書面所載
    之25只車額（其中車牌「000-00」係誤載，應為「000-00」
    ），被上訴人所交付之支票，業經上訴人兌領。
  ㈤上訴人已依約交付被上訴人第1至3期之75只車牌過戶資料。
　㈥第1至3期款項因被上訴人均以支票交付價金，故前3期共75只
    車牌之過戶資料，係上訴人先交付見證人曾金蓮保管，被上
    訴人支票兌現後，再自行向曾金蓮領取過戶資料。被上訴人
    已領取系爭9只車牌108年度之過戶資料，惟尚未辦理過戶。
　㈦上訴人於109年1月21日寄發催告存證信函，被上訴人於109年
    1月22日收受，然並未給付第4期款，上訴人於109年2月24日
    寄發存證信函解除契約，被上訴人有收到。　
五、被上訴人依系爭買賣契約及第1期、第3期約定，請求上訴人
    交付系爭9只車牌之系爭最新過戶資料，為上訴人否認，並
    以前詞置辯。茲就兩造之爭點及本院之判斷，詳述如下：
  ㈠經查，兩造簽立系爭買賣契約約定：「買賣標的物計程車有
    效車牌100只，每只10萬元，……並於成交時依每次交付數量
    依次付清現金，賣方（即上訴人）必須負責牌照有效…，買
    方（即被上訴人）應注意牌照有效期內領牌過戶，逾期註銷
    自行負責，買方半年內要過戶完畢，賣方有義務協助辦理車
    行變更及領牌過戶手續。」（原審卷第17頁），故上訴人有
    依系爭買賣契約協助辦理車行變更及領牌過戶手續之義務，
    而上訴人已依約交付被上訴人第1至3期之75只車牌過戶資料
    ，僅系爭9只車牌並未過戶完成，此為兩造所不爭執（不爭
    執事項㈠至㈥），亦即其餘66只車牌車額業已完成過戶，足見
    上訴人雖為自然人，並無不能給付相關公司過戶資料之情事
    ，則上訴人抗辯其為自然人，並非公司，被上訴人訴請其提
    供附表所示之公司資料為程序不合法云云，並不足採。
　㈡再按契約當事人之一方遲延給付者，他方當事人得定相當期
    限催告其履行，如於期限內不履行時，得解除契約，民法第
    254條定有明文。經查，系爭買賣契約就買賣標的物計程車
    有效車牌100只，約定：「買賣雙方預定交接標的物及價款
    時間：第一期：108年10月23日賣方交付買方25支牌照，買
    方支付225萬元現金。第二期：108年10月30日賣方交付買方
    25支牌照，買方支付225萬元現金。第三期：108年11月6日
    賣方交付買方25支牌照，買方支付225萬元現金。第四期：1
    08年11月13日賣方交付買方25支牌照，買方支付225萬元現
    金。」（原審卷第19頁），可知，兩造已明確約定100只車
    額分4期交付價金之時間，係分期交付之約定，核其性質並
    非被上訴人所稱之繼續性契約，至為明確。而被上訴人就第
    4期價金並未依約定時間履行，經上訴人於109年1月21日寄
    發存證信函予被上訴人，記載：「台端向本人訂購計程車牌
    照100只第四期於108年11月13日應給付225萬元已經超過付
    款及交貨日期甚久…請台端於一星期內前來付清應繳款項及
    應負利息…否則視同台端放棄承購權利，本人當依法解約…。
    」等詞（本院卷第97頁），已催告被上訴人於7日內給付第4
    期價金，被上訴人於109年1月22日收受，有投遞回執在卷可
    參（本院卷第100頁），且為被上訴人所不爭執（本院卷第3
    60頁），是上訴人已定相當期限催告被上訴人履行給付第4
    期價金之義務，然被上訴人逾期仍未給付，上訴人於109年2
    月24日寄發存證信函解除系爭買賣契約（本院卷第95頁），
    依法有據。被上訴人辯稱上訴人未具體確定第4期交接標的
    物，催告效力有疑義，其解除契約不合法云云，顯難採之。
　㈢被上訴人又辯稱上訴人收取定金100萬元及3期價款合計775萬
    元，已履行3/4以上之契約，而系爭9只車牌價值僅為90萬元
    ，上訴人為脫免交付系爭9只車牌過戶資料之義務，而主張
    解除契約，損人不利己，應有民法第148條第1項權利濫用禁
    止之適用云云。然查，被上訴人自承上訴人業已交付前3期7
    5只車牌之108年度過戶資料，其中系爭9只車牌係因被上訴
    人遲至109年間始辦理以致無法使用108年過戶資料辦理等情
    （原審卷第11頁、本院卷第225頁），顯見系爭9只車牌無法
    完成過戶，並非可歸責於上訴人所致。而被上訴人遲未支付
    第4期價金，金額達225萬元，數目非小，被上訴人未履行之
    義務顯高於系爭9只車額之價額90萬元，被上訴人之違約情
    節較大，故其謂上訴人係為脫免交付系爭最新過戶資料之義
    務而解除契約，顯然與事實不符，自難認上訴人有何權利濫
    用之情形，被上訴人前開所辯，亦不足取。
　㈣本件上訴人已將包含系爭9只車牌之108年過戶資料交付被上
    訴人，被上訴人本得辦理過戶手續，嗣因被上訴人遲至109
    年始欲辦理而無法完成，後又遲延付款，經上訴人合法解除
    系爭買賣契約，已如前述，則上訴人自無就系爭9只車牌再
    負協助辦理車行變更及領牌過戶手續之義務。況查，其中43
    2-B5車額至遲應於109年12月13日完成車額替補，逾期註銷
    替補一節，有新北市政府交通局101年11月8日北交管字第10
    12798938號函在卷可佐（本院卷第294頁），且為被上訴人
    所不爭執（本院卷第361頁），即該車額迄今已無法辦理替
    補過戶，被上訴人起訴請求給付該車額之過戶資料，亦已無
    實益，而無權利保護必要，附此敘明。
六、綜上所述，系爭買賣契約業經上訴人合法解除，被上訴人依
    系爭買賣契約及第1期、第3期約定，請求上訴人交付系爭9
    只車牌之系爭最新過戶資料，為無理由，不應准許。原審就
    此部分為上訴人敗訴之判決，尚有未合。上訴意旨指摘原判
    決此部分不當，求予廢棄改判，為有理由，應予准許，並改
    判如主文第2項所示。
七、本件事證已臻明確，兩造其餘之攻擊或防禦方法及所用之證
     據，經本院斟酌後，認為均不足以影響本判決之結果，爰
    不 逐一論列，附此敘明。
八、據上論結，本件上訴為有理由，依民事訴訟法第450條、第7
    8條，判決如主文。　　
中　　華　　民　　國　　110 　年　　10　　月　　13　　日
                  民事第二庭
                        審判長法  官   陳容正 
                              法  官   邱  琦
                              法  官　 紀文惠
正本係照原本作成。
不得上訴。
中　　華　　民　　國　　110 　年　　10　　月　　13　　日
　　　　　　　　　　　　
　　　　　　　　　　　　　　　書記官   李昱蓁